【裁判字號】    98,抗,690
【裁判日期】    980428
【裁判案由】    聲明異議
【裁判全文】
臺灣高等法院民事裁定                   98年度抗字第690號
抗  告  人  大傲若謙資產管理有限公司
                      統一編號.
法定代理人  甲○○
抗告人因與相對人乙○○間清償債務強制執行事件，對於中華民
國98年3月18日臺灣桃園地方法院98年度事聲字第42號所為裁定
提起抗告，本院裁定如下：
    主  文
抗告駁回。
抗告訴訟費用由抗告人負擔。
    理  由
一、聲明異議及抗告意旨略以：
    抗告人業已合法受讓債權，除抗告人外並無其他人可向相對
    人行使權利，且抗告人並非主張無須通知債務人，亦無不通
    知債務人債權讓與之情事，只是就應為通知之時點及通知方
    式與執行法院有不同之見解。若債權轉讓事實未通知債務人
    ，而債務人擬主張債權讓與之法律效力不得對抗自己時，必
    須由債務人自己行使權利，若債務人未行使，則不會自行發
    生對抗之效力，且該債權讓與之法律效力行為更不會自行失
    其法律上之效力。原裁定將債權通知之效力為「不生效力」
    誤為「無效」，其法律上之見解有誤，不生效力係指對抗效
    力，並非生效效力，本件不因抗告人未將債權讓與之事實告
    知債務人而無效。原裁定法院僅為非訟法院，卻將法律所無
    之限制強行加諸抗告人，逕引民事訴訟法之規定排除強制執
    行法第28條之1及第15條之1之法律規定，使本件發生普通法
    優於特別法適用之情形，違反中央法規標準法第16條之規定
    。最高法院98年度台抗字第114號裁定及台灣高等法院台中
    分院有數件裁定與抗告人之主張相符。原裁定駁回抗告人之
    聲明異議，法理上有嚴重瑕疵，為維護法學倫理、鞏固司法
    審理架構、保障合法債權人之權益併確保社會交易之安全，
    求為廢棄原裁定等語。
二、按債權之讓與，非經讓與人或受讓人通知債務人，對於債務
    人不生效力，民法第297條第1項定有明文。債權之受讓人如
    欲執原債權人之執行名義，聲請強制執行，自應證明該債權
    讓與已對債務人合法生效，始得為之。執行法院無從於債權
    讓與對債務人尚不生效前，即對於債務人發動執行，且並無
    義務代債權人將債權讓與之情事，通知債務人。
三、經查：
    抗告人主張若債權轉讓事實未通知債務人，而債務人擬主張
    債權讓與之法律效力不得對抗自己時，必須由債務人自己行
    使權利，若債務人未行使，則不會自行發生對抗之效力，且
    該債權讓與之法律效力行為更不會自行失其法律上之效力。
    原裁定將債權通知之效力為「不生效力」誤為「無效」云云
    。按，民法第297條第1項規定「債權之讓與，非經讓與人或
    受讓人通知債務人，對於債務人不生效力。」。故在債務人
    受讓與之通知以後，受讓人始得對債務人主張債權。又強制
    執行，應依執行名義為之。是債權人聲請強制執行，應提出
    執行名義之證明文件，此觀之強制執行法第6條第1項規定自
    明。其如係依同法第4條之2規定聲請者，除提出前開第6條
    第1項各款之執行名義證明文件外，尚應提出聲請人為執行
    名義效力所及之人之證明文件。此為聲請強制執行之合法要
    件，債權人之聲請不合程式或有其他欠缺而可以補正者，執
    行法院應定相當期間命其補正，逾期仍不補正者，應以裁定
    駁回之。抗告人主張執行法院於強制執行程序中，若有足使
    債務人知有債權讓與事實之行為，即兼有通知之效力。惟按
    債權之讓與，須在債務人受讓與之通知以後，債權受讓人始
    得對債務人主張債權。是在通知以前，債權讓與契約僅於讓
    與人與受讓人之間發生效力，債務人即使知悉其事實，受讓
    人亦不得對於債務人主張債權，因而債務人對於受讓人得拒
    絕給付。故在通知之前，受讓人自不得以強制執行程序對債
    務人主張債權。而抗告人依強制執行法第4條之2規定，主張
    其為系爭債權憑證之執行名義效力所及之人，而聲請強制執
    行，自應證明其已得對債務人主張系爭債權憑證表彰之債權
    ，此乃強制執行程序開始之要件。強制執行程序與民事訴訟
    程序之性質並不相同，執行法院一為執行行為，即對債務人
    之財產產生扣押或換價之效力，與民事訴訟程序須經兩造攻
    擊防禦始為判決之情形並不相同。且強制執行程序並不送達
    強制執行聲請狀之繕本，與民事訴訟程序須送達起訴狀繕本
    之情形亦不相同，故執行法院並無代聲請人寄送債權讓與通
    知之義務，亦不應於債權讓與對債務人尚未生效之際即發動
    執行程序，而對債務人之財產為強制處分。本件抗告人分別
    於97 年12月30日、98年1月13日收受臺灣桃園地方法院桃院
    永97 司執七字第86417號通知補正之通知書，有送達證書附
    卷可稽（見原審執行卷），其表明無庸補正並聲請續行強制
    執行程序，原法院因而駁回抗告人強制執行之聲請。按強制
    執行程序，除本法有規定外，準用民事訴訟法之規定。又起
    訴不合程式或不備其他要件者，法院應以裁定駁回之。但其
    情形可以補正者，審判長應定期間先命補正。強制執行法第
    30條之1、民事訴訟法第249條第1項第6款定有明文。本件抗
    告人聲請強制執行不符要件，經命補正而未補正，並表明無
    庸補正並聲請續行強制執行，原法院駁回抗告人強制執行之
    聲請，於法洵無違誤。抗告人依民事訴訟法第240條之4對於
    司法事務官處理事件所為之終局處分提出異議，原法院駁回
    抗告人之異議，於法並無不合，抗告意旨指摘原裁定不當，
    求予廢棄，為無理由，應予駁回。抗告人雖舉最高法院98年
    度台抗字第114 號裁定指摘原裁定不當，惟他案之見解固可
    供參考，尚不得作為拘束具體個案之理由，附此敘明。
四、據上論結，本件抗告為無理由，裁定如主文。
中    華    民    國    98    年    4    月     28    日
                    民事第二庭
                        審判長法  官  吳謙仁
                              法  官  李瓊蔭
                              法  官  蘇瑞華
正本係照原本作成。
本裁定除以適用法規顯有錯誤為理由，不得再抗告。如提起再抗
告，應於收受後10日內委任律師為訴訟代理人向本院提出再抗告
狀。並繳納再抗告費新台幣１千元。
中    華    民    國    98    年    4     月    29    日
                              書記官  賴以真


司法院資訊處製作；財團法人民間司法改革基金會備份。
